臺灣臺南地方法院刑事判決
109年度侵訴字第88號
公  訴  人  臺灣臺南地方檢察署檢察官
被      告  賴品承



選任辯護人  蕭縈璐律師
上列被告因妨害性自主案件，經檢察官提起公訴（109年度偵字
第16133號），本院判決如下：
    主  文
乙○○犯乘機性交罪，處有期徒刑貳年。緩刑伍年，緩刑期間付保
護管束，並應向檢察官指定之政府機關、政府機構、行政法人、
社區或其他符合公益目的之機構或團體，提供壹佰貳拾小時之義
務勞務。
    犯罪事實
一、乙○○與代號AVOOO-A109127號之成年女子（真實姓名年籍均
    詳卷，下稱甲女）係友人。乙○○與甲女於民國109年5月2日
    相約見面，甲女於109年5月2日搭乘火車於同日17時5分抵達
    臺南後，先與乙○○參加車友聚會及吃飯，宴飲結束，於翌(3
    )日0時許，乙○○復邀約甲女前往臺南市○○區○○街00號小銅鍋
    餐酒館續攤飲酒，期間，甲女因不勝酒力，倒臥在餐酒館沙
    發區休息，於同日5時許，乙○○將甲女喚醒後，旋騎乘車牌
    號碼000-0000號普通重型機車搭載甲女前往其位在臺南市○
    區○○路0段000巷00弄00號2樓之2租屋處休息，乙○○見甲女因
    酒醉倒臥在上址房間床上，竟認有機可趁，基於乘機性交之
    犯意，於同日6時許起至同日7時39分許止期間之某時，利用
    甲女已酒醉而不知抗拒之機會，擅自脫去甲女之內褲及外褲
    後，以手指及生殖器插入甲女陰道之方式，對甲女為性交行
    為1次得逞。嗣甲女因上開侵犯行為而驚醒，隨後穿上衣物
    ，令乙○○出示國民身份證供其拍照，後要求乙○○立即載返甲
    女前往臺南火車站搭車，甲女途中並要求乙○○至臺南市○區○
    ○路0段000號台安藥局師大店購買事後避孕藥，甲女搭乘火
    車返家後，因不甘受辱而於同年5月4日13時20分許，在友人
    陪同下至義大醫療財團法人義大醫院(下稱義大醫院)驗傷採
    證，隨後報警究辦，而為警循線查悉上情。
二、案經甲女訴請臺南市政府警察局第六分局報告臺灣臺南地方
    檢察署檢察官偵查起訴。
    理  由
壹、程序事項：
　　按被告以外之人於審判外之陳述，雖不符刑事訴訟法第159
    條之1至之4之規定，而經當事人於審判程序同意作為證據，
    法院審酌該言詞陳述或書面陳述作成時之情況，認為適當者
    ，亦得為證據；當事人、代理人或辯護人於法院調查證據時
    ，知有第159條第1項不得為證據之情形，而未於言詞辯論終
    結前聲明異議者，視為有前項之同意，刑事訴訟法第159條
    之5定有明文。查本案以下所引用屬傳聞證據性質之證據，
    被告及其辯護人表示同意證據能力（見本院卷第175頁、第2
    59頁、第294頁），本院審酌該證據作成之情況，認均無不
    適當情事，依刑事訴訟法第159條之5規定，均有證據能力。
貳、實體事項：
一、上揭犯罪事實，業據被告於本院審理時坦承不諱，核與證人
    即告訴人甲女、證人林○暄、朱○萱（真實姓名均詳卷）於偵
    查中之證述情節相符，並有告訴人與被告間之LINE訊息翻拍
    照片共10張、告訴人手繪被告租屋處內格局及擺設圖1張、
    台安藥局師大店於109年5月3日7時39分之交易明細1紙、義
    大醫院受理疑似性侵害事件驗傷診斷書1紙、內政部警政署
    刑事警察局109年10月28日刑生字第1098007951號鑑定書1份
    在卷可稽，足認被告之自白與事實相符，堪以採信。是本案
    事證明確，被告之犯行堪以認定，自應依法論罪科刑。
二、論罪科刑
㈠、按刑法第225條第1項之乘機性交罪，除以行為人之性交行為
    係利用被害人精神障礙、身體障礙、心智缺陷或其他相類似
    之情形外，尚須被害人「不能或不知抗拒」始足當之。所謂
    「不能或不知抗拒」，係指被害人因上開精神障礙等情形，
    達於無法或難以表達其意願之程度，而處於無可抗拒之狀態
    而言。本案被告利用告訴人因酒醉無法表達意願而無可抗拒
    之機會，以手指及生殖器插入告訴人陰道之方式，對告訴人
    為性交行為，核其所為，係犯刑法第225條第1項之乘機性交
    罪。被告以手指及生殖器插入告訴人之陰道，係於密切接近
    之時間、同一地點實施，侵害同一之法益，各行為之獨立性
    極為薄弱，依一般社會健全觀念，在時間差距上，難以強行
    分開，在刑法評價上，以視為數個舉動之接續施行，合為包
    括之一行為予以評價，較為合理，應屬接續犯，而為包括之
    一罪（最高法院86年台上字第3295號判例意旨參照）。
㈡、按刑事審判旨在實現刑罰權之分配的正義，故法院對有罪被
    告之科刑，應符合罪刑相當之原則，使輕重得宜，罰當其罪
    ，以契合社會之法律感情，此所以刑法第57條明定科刑時應
    審酌一切情狀，尤應注意該條所列10款事項以為科刑輕重之
    標準，並於同法第59條賦予法院以裁量權，如認「犯罪之情
    狀可憫恕，認科以最低度刑仍嫌過重者」，得酌量減輕其刑
    ，俾使法院就個案之量刑，能斟酌至當；而刑法第59條規定
    犯罪之情狀可憫恕者，得酌量減輕其刑，其所謂「犯罪之情
    狀」，與同法第57條規定科刑時應審酌之一切情狀，並非有
    截然不同之領域，於裁判上酌減其刑時，應就犯罪一切情狀
    （包括第57條所列舉之10款事項），予以全盤考量，審酌其
    犯罪有無可憫恕之事由（即有無特殊之原因與環境，在客觀
    上足以引起一般同情，以及宣告法定最低度刑，是否猶嫌過
    重等），以為判斷。查本案被告與告訴人於案發時為朋友關
    係，竟趁告訴人酒醉不省人事時對其為性交行為，侵害告訴
    人之性自主權，甚有可責。但考量其年紀尚輕，一時無法控
    制情慾而犯罪，於本院審理時終能知錯坦承犯行，復與告訴
    人調解成立，並給付賠償金完畢，此有調解筆錄1份、被告
    提出之匯款單1紙存卷可查（見本院卷第243頁、第261頁）
    ；而被告素無犯罪前科，目前仍為大學四年級學生，此亦有
    在學證明書1紙附卷可參（見本院卷第303頁），依其犯罪情
    狀與其所犯趁機性交罪之「3年以上10年以下有期徒刑」法
    定刑相較，縱科以最輕本刑有期徒刑3年，仍屬過重，在客
    觀上足以引起一般同情，尚值憫恕，爰依刑法第59條之規定
    ，酌量減輕其刑。
㈢、爰審酌被告與告訴人案發時為朋友關係，其明知告訴人已酒
    醉不省人事，無法表達其意願，竟在上揭時間、地點對其為
    性交行為，足見被告之法紀觀念薄弱，欠缺尊重他人性自主
    決定權意識，自有可責；兼衡其並無犯罪前科之素行、智識
    程度（目前為大學四年級學生）、家庭（未婚、無子女）、
    於本院審理時坦承犯行，且已與告訴人達成和解及給付賠償
    金完畢等一切情狀，量處如主文所示之刑。
㈣、另查被告未曾因故意犯罪受有期徒刑以上刑之宣告，此有臺
    灣高等法院被告前案紀錄表在卷可考，其因一時失慮致犯本
    案，且犯後坦承犯行，復已與告訴人達成和解，及賠償和解
    金完訖，堪認被告已知所悔悟，並盡力彌補錯誤，其經此次
    偵審程序後，當能知所警惕，本院因認所宣告之刑，以暫不
    執行為適當，依刑法第74條第1項第1款之規定宣告緩刑5年
    。另考量被告本案所犯情節，乃一時情慾衝動，未能尊重他
    人性自主意願，自我節制及法治觀念均不足，為督促被告能
    建立正確觀念，爰依刑法第74條第2項第5款之規定併諭知被
    告應向執行檢察官指定之公益團體、地方自治團體或社區，
    提供120小時之義務勞務，俾使其確實明瞭錯誤，並改過遷
    善，以啟自新。另因被告係犯刑法第91條之1所列之刑法第2
    25條之罪，復受應完成義務勞務之緩刑宣告，爰併依刑法第
    93條第1項第1款、第2款等規定，併諭知被告於緩刑期間付
    保護管束。
據上論斷，應依刑事訴訟法第299條第1項前段，刑法第225條第1
項、第59條、第74條第1項第1款、第74條第2項第8款、第93條第
1項第1款、第2款，判決如主文。
本案經檢察官彭盛智提起公訴，檢察官甲○○到庭執行職務。
中　　華　　民　　國　　111 　年　　1 　　月　　12　　日
　　　　　　　　　刑事第六庭  審判長法  官  高如宜
　　　　　　　　　                  法  官  鄭銘仁   
　　　　　　　　　                  法　官　陳鈺雯　  
以上正本證明與原本無異。
如不服本判決應於收受送達後20日內向本院提出上訴書狀，並應
敘述具體理由。其未敘述上訴理由者，應於上訴期間屆滿後20日
內向本院補提理由書( 均須按他造當事人之人數附繕本) 「切勿
逕送上級法院」。
                                    書記官  洪儀珊　
中　　華　　民　　國　　111 　年　　1 　　月　　12　　日
附錄論罪科刑法條：
刑法第225條
對於男女利用其精神、身體障礙、心智缺陷或其他相類之情形，
不能或不知抗拒而為性交者，處3年以上10年以下有期徒刑。
對於男女利用其精神、身體障礙、心智缺陷或其他相類之情形，
不能或不知抗拒而為猥褻之行為者，處 6 月以上 5 年以下有期
徒刑。
第1項之未遂犯罰之。